最高法院刑事判決　　　　　　　　　　　　　　　八十六年度台上字第七○六二號
　　上　訴　人　甲○○
右上訴人因違反山坡地保育利用條例案件，不服台灣高等法院中華民國八十五年十二
月十六日第二審更審判決（八十五年度上更(一)字第九四四號，起訴案號：台灣台北地
方法院檢察署八十三年度偵字第七六九二號），提起上訴，本院判決如左：
    主  文
原判決撤銷，發回台灣高等法院。
    理  由
本件原判決認定上訴人甲○○違反於山坡地堆積土、石，應先擬具水土保持計畫，送
請各該目的事業主管機關會同主管機關核定並監督實施之規定，未先擬具水土保持計
畫，竟擅自於八十一年十一月至八十二年間，僅為簡易之擋土牆，即接續傾倒廢土於
附表所示高煙所有之台北縣深坑鄉○○段公館小段三十地號山坡地上，致廢土漫過擋
土牆，掩蓋高煙所有上開土地內零點六七八公頃（如原判決附表Ｂ），致生公共危險
等情。因而撤銷第一審之科刑判決，改判論處上訴人違反於山坡地堆積土、石，應先
擬具水土保持計畫，送請各該目的事業主管機關會同主管機關核定並監督實施之規定
，未先擬具水土保持計畫，而擅自經營使用山坡地，致生公共危險罪刑，固非無見。
惟查：(一)、科刑判決所認定之事實，與其所採用之證據，不相適合，即屬證據上之理
由矛盾，其判決為當然違背法令。原判決依憑台北縣新店地政事務所土地複丈成果圖
（即原判決附表所示）認定上訴人甲○○傾倒廢土漫過擋土牆，掩蓋高煙所有台北縣
深坑鄉○○段公館小段三十地號土地之面積為零點六七八公頃。然依該複丈成果圖所
載「廢棄土地使用三○地號土地面積為○‧○六七八公頃」，有該複丈成果圖在卷可
稽（見一審卷第四十一頁）。是此部分認定之事實與其所採用之證據不相適合，已有
可議。又原判決事實欄係記載「僅為簡易之擋土牆，即接續傾倒廢土於附表所示高煙
所有之台北縣深坑鄉○○段公館小段三十地號山坡地上，致廢土漫過擋土牆，掩蓋高
煙所有上開土地內零點六七八公頃（如附表Ｂ）」等情，即認定上訴人所有廢土均傾
倒於高煙之土地上，亦與上開複丈成果圖所示及高煙、上訴人所述僅部分廢土流入該
三十地號土地之情節不盡相符，亦有未合。(二)、違反山坡地保育利用條例第三十五條
第三項之罪，以行為「致生公共危險」為犯罪構成要件之一。所謂「致生公共危險」
，係指在客觀上已有發生具體之公共危險，如未致生公共危險，則僅得依同法條第一
項第四款規定處五千元以上一萬五千元以下罰鍰。原判決於理由內說明上訴人所倒廢
土流入高煙之前述三十地號土地，掩蓋面積達○‧六七八公頃，認破壞他人土地甚廣
，已致生公共危險。但依前開複丈成果圖所示，廢土使用該三十地號土地面積僅為○
‧○六七八公頃，是否如原判決所認「面積甚廣」，已非無疑。究竟上訴人之傾倒廢
土行為，是否已發生具體之公共危險﹖係如何之公共危險﹖原審未進一步調查明，
率行判決，亦有違誤。上訴意旨指摘原判決違背法令，尚非全無理由，應認仍有發回
更審之原因。又原判決不另為無罪諭知部分，因公訴意旨係認與科刑之部分有裁判上
一罪之牽連關係，基於審判不可分原則，應併予發回。
據上論結，應依刑事訴訟法第三百九十七條、第四百零一條，判決如主文。
中      華      民      國    八十六    年     十二     月      四      日
                              最高法院刑事第七庭
                                  審判長法官  董  明  霈
                                        法官  丁  錦  清
                                        法官  賴  忠  星
                                        法官  王  居  財
                                        法官  張  淳  淙
      右正本證明與原本無異
                                              書  記  官
中      華      民      國    八十六    年     十二     月      十      日
